【裁判字號】    94,訴,383
【裁判日期】    950705
【裁判案由】    拆屋還地
【裁判全文】
臺灣基隆地方法院民事判決               94年度訴字第383號
原      告  台灣省農工企業股份有限公司
法定代理人  戊○○
訴訟代理人  乙○○律師
複代理人    卯○○
被      告  辰○○
            丙○○○
特別代理人  丁○○
被      告  甲○○
訴訟代理人  午○○
被      告  壬○○
            辛○○
            子○○
            癸○○
            庚○○
            丑○○
            寅○○
上七人共同
訴訟代理人  巳○○
上列當事人間拆屋還地等事件，本院於民國95年6月21日言詞辯
論終結，判決如下：
    主  文
被告辰○○應將坐落基隆市○○區○○段第三○四、三○四之一
、三○五地號土地上，如複丈成果圖標示Ａ１部分面積一十六‧
三平方公尺、標示Ａ２部分面積二十二‧四平方公尺、標示Ａ３
部分面積三十八平方公尺、標示Ａ７部分面積八‧三平方公尺之
建物拆除後，將土地返還原告，並應自民國九十四年七月一日起
至返還上揭土地之日止，按年給付原告新台幣貳萬捌仟玖佰陸拾
陸元。
被告丙○○○應將坐落基隆市○○區○○段第三○八、三一五地
號土地上，如複丈成果圖標示Ｂ１部分面積五十五‧一平方公尺
、標示Ｂ２部分面積二十二‧二平方公尺、標示Ｂ５部分面積五
‧五平方公尺之建物拆除後，將土地返還原告，並應自民國九十
四年七月一日起至返還上揭土地之日止，按年給付原告新台幣貳
萬壹仟捌佰肆拾元。
被告壬○○、辛○○、丑○○、寅○○、子○○、癸○○、庚○○應將坐落基隆市○○區○○段第三一八地號土地上，如複丈成
果圖標示Ｃ１部分面積四十一平方公尺之建物拆除後，將土地返
還原告，並應自民國九十四年七月一日起至返還上揭土地之日止
，按年給付原告新台幣壹萬零玖佰貳拾元。
被告甲○○應將坐落基隆市○○區○○段第三一九地號土地上，
如複丈成果圖標示Ｄ１部分面積六十四‧五平方公尺之建物拆除
後，將土地返還原告，並應自民國九十四年七月一日起至返還上
揭土地之日止，按年給付原告新台幣壹萬玖仟佰肆拾肆元。
訴訟費用由被告負擔。
本判決第一項於原告以新台幣陸拾萬玖仟元為被告辰○○供擔保
後，得假執行。但被告辰○○如於假執行程序實施前，以新台幣
壹佰捌拾貳萬柒仟伍佰元為原告預供擔保，得免為假執行。
本判決第二項於原告以新台幣伍拾玖萬仟肆佰元為被告丙○○○供擔保後，得假執行。但被告丙○○○如於假執行程序實施前
，以新台幣壹佰柒拾捌萬零貳佰元為原告預供擔保，得免為假執
行。
本判決第三項於原告以新台幣貳拾玖萬仟捌佰元為被告壬○○
、辛○○、丑○○、寅○○、子○○、癸○○、庚○○供擔保後
，得假執行。但被告壬○○、辛○○、丑○○、寅○○、子○○
、癸○○、庚○○如於假執行程序實施前，以新台幣捌拾捌萬壹
仟伍佰元為原告預供擔保，得免為假執行。
本判決第四項於原告以新台幣肆拾陸萬貳仟貳佰伍拾元為被告甲○○供擔保後，得假執行。但被告甲○○如於假執行程序實施前
，以新台幣壹佰拾捌萬陸仟柒佰伍拾元為原告預供擔保，得免
為假執行。
    事實及理由
壹、原告方面：
一、被告辰○○前向原告承租坐落基隆市○○區○○段304、304
    之1、305地號土地（以下簡稱系爭304、304之1、305地號土
    地），租金約定為每年新台幣（下同）28,966元，為其興建
    門牌號碼為基隆市中山區○○○路227巷20號房屋（以下簡
    稱系爭20號房屋）之基地，其中系爭20號房屋占有土地如複
    丈成果圖標示Ａ１、Ａ２、Ａ３、Ａ７所示，面積各為16.3
    平方公尺、22.4平方公尺、38.0平方公尺、8.3平方公尺，
    合計85平方公尺，約定租賃期限至94年6月30日止，雙方並
    未繼續簽訂租約，因此被告辰○○自租約終止日後即94年7
    月1日起已屬無權占有系爭304、304之1、305地號土地，為
    此訴請被告辰○○拆屋還地，及按原約定租金每年28,966元
    給付原告相當於租金之不當得利。
二、又被告丙○○○向原告承租坐落基隆市○○區○○段308、
    315地號土地（以下簡稱系爭308、315地號土地），租金約
    定為每年21,840元，為其興建門牌號碼為基隆市中山區○○○路227巷18號房屋（以下簡稱系爭18號房屋）之基地，其
    中系爭18號房屋占有土地如複丈成果圖標示Ｂ１、Ｂ２、Ｂ
    ５所示，面積各為55.1平方公尺、22.2平方公尺、5.5平方
    公尺，合計82.8平方公尺，約定租賃期限至94年6月30日止
    ，雙方並未繼續簽訂租約，因此被告丙○○○自租約終止日
    後即94年7月1日起已屬無權占有系爭308、315地號土地，為
    此訴請被告辰○○拆屋還地，及按原約定租金每年21,840元
    給付原告相當於租金之不當得利。
三、己○○即被告壬○○、辛○○、丑○○、寅○○、子○○、
    癸○○、庚○○等7人之被繼承人。前向原告承租坐落基隆
    市○○區○○段318地號土地（以下簡稱系爭318地號土地）
    ，租金約定為每年10,920元，為其興建門牌號碼為基隆市中
    山區○○○路227巷14號房屋（以下簡稱系爭14號房屋）之
    基地，其中系爭14號房屋占有土地如複丈成果圖標示Ｃ１所
    示，面積41平方公尺，約定租賃期限至94年6月30日止，雙
    方並未繼續簽訂租約，因此被告壬○○、辛○○、丑○○、
    寅○○、子○○、癸○○、庚○○等7人自租約終止日後即
    94 年7月1日起已屬無權占有系爭318地號土地，為此訴請被
    告壬○○、辛○○、丑○○、寅○○、子○○、癸○○、庚○○等7人拆屋還地，及按原約定租金每年10,920元給付原
    告相當於租金之不當得利。
四、被告甲○○前向原告承租坐落基隆市○○區○○段319地號
    土地（以下簡稱系爭319地號土地），租金約定為每年19,
    344元，為其興建門牌號碼為基隆市中山區○○○路227巷12
    號房屋（以下簡稱系爭12號房屋）之基地，其中系爭12號房
    屋占有土地如複丈成果圖標示Ｄ１所示，面積64.5平方公尺
    ，約定租賃期限至94年6月30日止，雙方並未繼續簽訂租約
    ，因此被告甲○○自租約終止日後即94年7月1日起已屬無權
    占有系爭319地號土地，為此訴請被告甲○○拆屋還地，及
    按原約定租金每年19,344元給付原告相當於租金之不當得利
    。
五、基於前述，聲明如主文第1、2、3、4項所示，並願供擔保請
    准宣告假執行。
貳、被告方面：
一、被告辰○○部分：
（一）被告自承其房屋所占用之土地係原告所有，且兩造先前確
      有租約，至94年7月後原告未繼續出租予伊，惟伊不願意
      拆除。
（二）基於前述，聲明：駁回原告之訴。
二、被告丙○○○、甲○○部分：
（一）兩造先前確有租約，且租期至94年7月後租期屆滿，原告
      請渠等購買所占用之土地，惟因原告所定價格過高，無法
      購買。
（二）聲明：駁回原告之訴。
三、被告壬○○、辛○○、丑○○、寅○○、子○○、癸○○、
    庚○○部分：聲明駁回原告之訴。
參、得心證之理由：
一、程序部分：
（一）被告等經合法通知，未於最後一次言詞辯論期日到場，核
      均無民事訴訟法第386條所列各款情形，爰依原告之聲請
      ，由其一造辯論而為判決。
（二）復按訴狀送達後，原告不得將原訴變更或追加他訴。但有
      該訴訟標的對於數人必須合一確定時，追加其原非當事人
      之人為當事人者，不在此限。民事訴訟法第255條第1項第
      5款已有明定。復查原告本係對被告己○○提起本件訴訟
      ，惟被告己○○於本件訴訟提起前，即92年4月11日既已
      死亡，有被告己○○戶籍謄本在卷足憑，又被告己○○之
      繼承人就本件訴訟標的尚未分割，故應共同繼承被告己○○之債權債務，而為公同共有之人，准此，原告就本件訴
      訟標的追加被告己○○之繼承人壬○○、辛○○、丑○○
      、寅○○、子○○、癸○○、庚○○等7人為被告，於法
      相符，自應准許。
二、實體部分：
（一）原告主張系爭304、304之1、305、308、315、318、319地
      號土地為其所有，而且被告等於其上興建系爭20、18、14
      、12號房屋占有上揭土地，其中系爭20號房屋占有土地如
      複丈成果圖標示Ａ１、Ａ２、Ａ３、Ａ７所示，面積各為
      16.3平方公尺、22.4平方公尺、38.0平方公尺、8.3平方
      公尺，合計85平方公尺；系爭18號房屋占有土地如複丈成
      果圖標示Ｂ１、Ｂ２、Ｂ５所示，面積各為55.1平方公尺
      、22.2平方公尺、5.5平方公尺，合計82.8平方公尺；系
      爭14號房屋占有土地如複丈成果圖標示Ｃ１所示，面積41
      平方公尺；系爭12號房屋占有土地如複丈成果圖標示Ｄ１
      所示，面積64.5平方公尺，且被告等已無權利占有系爭
      304、304之1、305、308、315、318、319地號土地，故應
      返還所占有上揭地號土地，業據原告提出土地謄本、租賃
      契約書等物為證，並經本院94年11月25日現場履勘後囑託
      基隆市安樂地政事務所繪製複丈成果圖1份在卷可參，經
      核均與原告主張相符，堪信原告主張為真。
（二）按所有人對於無權占有或侵奪其所有物者，得請求返還之
      。對於妨害其所有權者，得請求除去之。民法第767條前
      段、中段定有明文。被告辰○○於兩造就系爭304、304之
      1、305地號土地之租賃契約期滿後，繼續占用上揭地號土
      地如複丈成果圖標示Ａ１、Ａ２、Ａ３、Ａ７部分即無正
      當權源；同上揭理由，被告丙○○○及壬○○、辛○○、
      丑○○、寅○○、子○○、癸○○、庚○○與甲○○均無
      正當權源分別占用如複丈成果圖標示Ｂ１、Ｂ２、Ｂ５部
      分，複丈成果圖標示Ｃ１，及複丈成果圖標示Ｄ１部分之
      土地，從而，原告本於所有權之作用，請求拆除各該土地
      上被告等所有系爭20、18、14、12號房屋，並將各該地號
      土地返還原告，洵屬正當，應予准許。
（三）復按無法律上之原因而受利益，致他人受損害者，應返還
      其利益。民法第179條定有明文。而無權占有他人土地，
      可獲得相當租金之利益，為社會通常之觀念。又本件被告
      辰○○、丙○○○、己○○（即被告壬○○、辛○○、丑
      ○○、寅○○、子○○、癸○○、庚○○等7人之被繼承
      人）及甲○○興建房屋所使用基地幾乎已占有系爭304、
      304之1、305、308、315、318、319地號土地全部面積，
      因此原告分別依據被告辰○○、丙○○○、己○○與甲○○前與原告約定之租金即被告辰○○每年28,966元；被告
      丙○○○每年21,840元；被告壬○○、辛○○、丑○○、
      寅○○、子○○、癸○○、庚○○每年10,920元；被告甲○○每年19,344元，計算被告等占有系爭之304、304之1
      、305、308、315、318、319地號土地所獲得相當於租金
      之不當得利顯有理由，應予准許。
三、假執行之宣告：原告陳明願供擔保，聲請准許宣告假執行，
    經核尚無不合，爰酌定相當金額宣告之，並依職權宣告被告
    得供擔保免為假執行。
四、據上論結，本件原告之訴為有理由，依民事訴訟法第385 條
    第1項、第78條、第85第1項、第390條第2項、第392條第2項
    ，判決如主文。
中    華    民    國    95    年     7     月    5    日
                  臺灣基隆地方法院民事庭
                      法      官  王翠芬
以上正本係照原本作成。
對於本件判決如有不服，應於收受送達後20日內向本院提出上訴
書狀，敘述上訴之理由，上訴於臺灣高等法院，並按他造當事人
之人數附具繕本。
中    華    民    國    95    年     7     月    5    日
                      法院書記官  修丕龍


司法院資訊處製作；財團法人民間司法改革基金會備份。
